【裁判字號】    95,上易,1618
【裁判日期】    951019
【裁判案由】    賭博
【裁判全文】
臺灣高等法院刑事判決                95年度上易字第1618號
上  訴  人
即  被  告  戊○○
選任辯護人  謝協昌律師
上列上訴人，因賭博案件，不服臺灣臺北地方法院95年度訴字第
595號，中華民國95年6月27日第一審判決（起訴案號：臺灣臺北
地方法院檢察署94年度偵字第12728 號、第13702號、第16762號
、第16763號、第18371號、第18372號、第21836號，95年度偵字
第4359號），提起上訴，本院判決如下：
    主  文
原判決關於戊○○部分撤銷。
戊○○共同連續意圖營利，聚眾賭博，處有期徒刑拾月。
扣案如附表編號1至15、30至51所示之物，均沒收。
    事  實
一、戊○○與甲○○（經台北地院判處有期徒刑六月，未據上訴
    ，業已確定），基於共同意圖營利之概括犯意聯絡，戊○○
    自民國（下同）93年8 月起僱用甲○○、丁○○、戴秀麗、
    乙○○、蓋惠珍、許淑熏、黃千真、陳信源、趙德明、黃薏
    親、陳惠美、黃安琪等12人（除甲○○外，餘11人均經臺灣
    板橋地方法院檢察署檢察官以93年偵字第19882 號、第5104
    號為緩起訴處分），在台北市○○路99號3樓及107 號3樓，
    向黃輝山（原審另行審結）經營「普來思科技股份有限公司
    」（原名為沁利電子商務公司，下稱普來思公司）購入期貨
    賭博電腦程式，其等與黃輝山、普來思公司股東朱忠成（經
    台北地院判處有期徒刑八月，緩刑三年）、普來思公司員工
    蔣孟憲、林鑫秦、廖國延（均經台北地院判處有期徒刑四月
    ，緩刑二年）、成功資通有限公司（下稱成功公司）負責人
    陳達成（經台北地院判處有期徒刑八月，緩刑三年），共同
    基於意圖營利概括犯意聯絡，由陳達成以成功公司名義向台
    灣索尼通訊網路股份有限公司（IP網段範圍係219.84.161.1
    60至191，下稱SONET公司）、神坊資訊股份有限公司（下稱
    神坊公司，IP分別為211.76.139.163及211.76.139 .175 號
    ）、是方電訊股份有限公司（下稱是方公司）、台灣固網股
    份有限公司（下稱台灣固網）等電信業者，承租機房空間（
    由電信公司提供完善的機房設施：包括電力設施、空調環境
    、機架、高架地板、安全門禁控管等服務，供用戶將其主機
    及網路設備放置於電信公司的機房內，並透過個別的網路專
    線連上網際網路之服務），於神坊公司機房架設已安裝期貨
    程式之伺服器；是方公司機房架設已安裝期貨程式之伺服器
    ；普來思公司內，亦有可供連線維修上述程式、傳輸資料之
    伺服器，該伺服器由陳達成、朱忠成、蔣孟憲三人共同負責
    設備之採購、組裝及維護上述主機代管伺服器。如有故障發
    生，則由林鑫秦等人，以普來思公司向APOL公司申請之網路
    專線（IP 網段範圍自210.200.20 8.128至191）連線至前述
    各代管主機機房內伺服器進行維護及管理動作。
二、期貨對賭之方式，係由賭客指定欲下注臺灣期貨加權指數之
    特定時點，交易以「口」為單位，由賭客下注指述之漲跌，
    每漲跌1點輸贏新臺幣2百元，而以當日收盤點數決定輸贏，
    俟收盤後再行結算，然並未將客戶之買賣下單至合法之期貨
    交易市場，而係與賭客以買空賣空之方式對賭。期貨對賭，
    可透過盤口人員電話接單，再透過撥接連線以網頁瀏覽器（
    如InternetExplorer）連線至該對應伺服器網頁，以點選之
    方式代賭客投注，俾下游盤口提供線上公開虛擬賭博場所，
    並聚眾予不特定賭客為線上簽賭，且從中獲利。戊○○連續
    在台北市○○路99號3樓、107號3 樓公眾得出入地點，連線
    至神坊公司、是方公司機房架設之期貨賭博伺服器，進入線
    上虛擬場所，使不特定賭客前往下注與其等對賭而提供賭博
    場所聚眾賭博，且以之為常業，恃以為生。嗣經警方於93年
    （原審誤為94年）12月16日至台北市○○區○○路99號3 樓
    、107號3樓搜索查獲上情，並扣得如附表編號1 至15、30至
    42、44至51所示，戊○○所有供犯罪所用之物，另於台北市
    ○○路○段143號搜索扣得黃輝山所有如附表編號43所示供開
    發軟體犯罪所用之電腦主機1 台等物（附表編號16至29，係
    林文秀所有，編號52至59之物，係甲○○經營職棒簽賭所用
    ，均與本案無關）。
三、案經臺北縣政府警察局移請臺灣板橋地方法院檢察署檢察官
    ，呈請臺灣高等法院檢察署檢察長核轉臺灣臺北地方法院檢
    察署檢察官偵查起訴。
    理  由
一、訊據上訴人即被告（下稱被告）戊○○，固坦承上開時地，
    經營期貨簽賭之犯行，惟辯稱其僅僱用七、八位員工云云，
    但查，上揭犯罪事實，業據被告戊○○於原審時供承不諱，
    核與同案被告甲○○供稱情節相符，並有查扣電腦主機內期
    貨程式勘驗畫面照片、電腦主機照片在卷可參（94年度偵字
    第12728 號第伍卷48至56頁、87頁），且有經警搜索查扣如
    附表所示之帳冊、電腦主機等物在卷可證，事證極為明確，
    被告上開原審時自白，核與事實相符，已堪採信。且查：
(一)被告戊○○所僱用之員工丁○○、戴秀麗、乙○○、蓋惠珍
    、許淑熏、黃千真、陳信源、趙德明、黃薏親、陳惠美、黃
    安琪等11人因涉上開罪嫌，經伊等自白後，經臺灣板橋地方
    法院檢察署檢察官緩起訴處分乙節，有93年偵字第19882 號
    、94年度偵字第第5104號緩起訴處分書可參，並有伊等偵訊
    筆錄可佐，茲依戴秀麗、乙○○、蓋惠珍、許淑熏、黃千真
    、陳信源、趙德明、黃薏親、陳惠美、黃安琪等10人偵訊中
    供稱伊等係受僱被告戊○○，佐以戴秀麗、乙○○、蓋惠珍
    、許淑熏、黃千真係在松信路107號3樓被警查獲，而陳信源
    、趙德明、黃薏親、陳惠美、黃安琪係在松信路99號3 樓被
    警查獲，被告於偵查中供稱「（19882 號被告中，你認識何
    人）黃安琪、林婕妤、林文秀、黃瓊儀、陳文綺、周淑君、
    謝岱偉、謝淑文、葛勤外，其餘都是我僱用的」（參見板橋
    地檢署5104號偵查卷94年3 月23日偵訊筆錄），證人甲○○
    、乙○○於本院均證述：受僱於被告，黃安琪係員工（參見
    本院卷49、50頁），堪認此10人均係被告所僱用無訛，被告
    於原審、本院辯稱其僱用七、八位員工，已難輕信。
(二)證人丁○○於94年1月31日警訊供稱：我認識老闆戊○○（
    綽號茶壺）進入工作，沒有月薪，全係抽成，陳嘉政的帳號
    係戊○○提供的云云，又於94年4 月13日偵查中供稱：「有
    無受僱戊○○）93年7月開始做，在忠孝東路5段，我不知戊○○有無在其他地方經營，我只在這邊做」、「（負責何事
    ）招攬業務，就是找客戶到戊○○這邊下單，都是電話聯繫
    」等語（參見板橋地檢署5104號偵查卷），對照共犯丙○○
    （已改名陳怡君）於偵審中供稱：伊介紹客戶予丁○○，並
    非受僱被告戊○○等情，堪認證人丁○○係被告僱用之員工
    無訛。證人甲○○雖於本院證稱：丁○○、丙○○不是被告
    員工云云，證人丁○○亦證述：沒有受僱被告戊○○云云，
    證人乙○○證述：戴秀麗等8 人係被告員工云云（參見本院
    卷49至51頁），核係迴護被告之詞，難以採信。從而，上開
    甲○○等12人，均堪認係被告僱用之員工，極為明確，被告
    上開所辯稱員工僅七、八位云云，核係避重就輕之詞，不足
    採信。綜上論述，本件犯罪事證明確，被告上開犯行，洵堪
    認定，自應依法論科。
二、核被告所為，係犯刑法第268 條前段意圖營利供給賭博場所
    罪、同條後段意圖營利聚眾賭博罪、第267 條常業賭博罪。
    被告戊○○與甲○○、黃輝山等人，有犯意聯絡及行為分擔
    ，均為共同正犯。又被告先後多次意圖營利供給賭博場所及
    意圖營利聚眾賭博犯行，均時間緊接，犯罪構成要件相同，
    顯係基於概括犯意而為，應依連續犯之規定，以一罪論，並
    加重其刑。又被告係以一行為同時觸犯連續意圖營利供給賭
    博場所罪、連續意圖營利聚眾賭博罪及常業賭博罪，為想像
    競合犯，依刑法第55條規定，應從較重之連續意圖營利聚眾
    賭博罪處斷。又刑法於94年2月2日修正公布，並自95年7月1
    日起施行，已刪除連續犯規定，被告上開連續意圖營利供給
    賭博場所及意圖營利聚眾賭博犯行，如依新法規定，應數罪
    併罰，經比較新舊法後，以舊法有利於被告，自應適用行為
    時法。又新法亦廢止刪除第267 條常業罪，如依新法規定，
    應係犯刑法第266條第1項之罪，且應數罪併罰，經比較新舊
    法後，以新法有利於被告，自應適用新法，併此敘明。原審
    經審理結果，認被告罪證明確，予以論科，固非無見，但查
    ，原判決事實欄記載被告僱用甲○○等十餘人，並認甲○○
    外，餘均經檢察官為緩起訴，似認該十餘人均係被告員工，
    但依上所述，緩起訴處分之周淑君、陳文綺、黃瓊儀、謝岱
    偉、謝淑文、丙○○六人，均非被告所僱用之員工，原判決
    此部分認定事實，自與卷內證據資料未符，顯有違誤。原判
    決就被告犯行，於事實欄記載：自93年8 月起，於94年12月
    16日被查獲，但查獲時間應係93年12月16日，原判決此項誤
    載，亦有未合。刑法267 條已刪除廢止，原判決未及說明比
    較，以致適用舊法，尚有未合。被告提起上訴，以上開經營
    期間僱用人數，原審有誤認較多，指摘原判決不當，非無理
    由，惟指摘原審量刑過重，核非可取，原判決此部分亦有上
    開可議，即屬無可維持，應由本院就被告之部分撤銷改判。
    爰審酌被告為賭場主持人，聘僱員工十二人，規模甚大，與
    甲○○提供賭博場所，聚眾賭博敗壞社會風氣，犯罪之動機
    、手段、犯罪後態度，並審酌公訴人求刑等一切情狀，量處
    如主文第二項所示之刑，以示懲儆。扣案附表編號1 至15、
    30至51所示之物，為被告戊○○供承為其所有，供犯罪所用
    之物，及共同被告黃輝山所有，供犯罪所用之物，均應依刑
    法第38條第1項第2款規定宣告沒收。附表編號16至29係林文
    秀等人所有，與本案無涉，52至59之物，係甲○○經營職棒
    簽賭所用，均與本案戊○○犯罪無涉，自無從宣告沒收。
據上論斷，應依刑事訴訟法第369條第1項前段、第364條、第299
條第1項前段，刑法第28條、第268條、第266條第1項、第55條、
第38條第1項第2款、第2條第1項，修正前刑法第56條，罰金罰鍰
提高標準條例第1條前段，判決如主文。
本案經檢察官林秀濤到庭執行職務
中    華    民    國    95    年    10    月    19    日
                  刑事第六庭  審判長法  官  林  堭  儀
                                    法  官  莊  謙  崇
                                    法  官  蔡  聰  明
以上正本證明與原本無異。
不得上訴。
                                    書記官  陳  建  邦
中    華    民    國    95    年    10    月    19    日
附錄：本案論罪科刑法條全文
刑法第268條：
意圖營利，供給賭博場所或聚眾賭博者，處3 年以下有期徒刑，
得併科3千元以下罰金。


司法院資訊處製作；財團法人民間司法改革基金會備份。
